臺灣板橋地方法院刑事判決　　　　　　　96年度訴字第2640號
公　訴　人　臺灣板橋地方法院檢察署檢察官
被　　　告　丁○○
選任辯護人　翁方彬律師
上列被告因違反藥事法案件，經檢察官提起公訴（95年度偵字第
25853 號），本院判決如下：
    主  文
丁○○明知為禁藥，而寄藏，處有期徒刑參年陸月。扣案之甲基
安非他命參拾伍包（驗餘毛重壹仟貳佰捌拾貳點壹參公克），均
沒收銷燬。
    事  實
一、丁○○前有肅清煙毒條例、麻醉藥品管理條例、毒品危害防
    制條例、偽造文書、槍砲彈藥刀械管制條例、贓物等前科（
    於本案不構成累犯），詎明知甲基安非他命（下稱安非他命
    ）係中央衛生主管機關明令公告列為禁藥管理，並為毒品危
    害防制條例第二條第二項第二款所定之第二級毒品，依法不
    得持有、寄藏，竟於民國九十五年十一月四日十五時許，由
    不知情之蔡家宏駕駛車號○一二三—ＸＤ號自小客車，附載
    丁○○及不知情之甲○○（丁○○之妻），駛至臺北縣土城
    市○○街、明德路交叉口附近，由丙○○交付丁○○安非他
    命三十五包（總毛重一千二百八十二‧二四公克），丁○○
    即受寄藏放於上揭車上，嗣於同日十六時三十五分許，為海
    岸巡防署北部地區巡防局人員在臺北縣土城市○○街、明德
    路交叉口，於上開自小客車之右前座下方腳踏墊上，查獲上
    揭安非他命三十五包。
二、案經海岸巡防署北部地區巡防局移送臺灣板橋地方法院檢察
    署檢察官偵查起訴。
    理  由
一、訊據被告丁○○固不否認曾於上揭時、地，由丙○○寄放上
    揭經警查獲之安非他命三十五包，嗣經警查獲之事實，惟矢
    口否認有何寄藏第二級毒品犯行，於本院審理時辯稱：伊並
    不知道丙○○寄放之物是安非他命，查獲時持有的第二級毒
    品安非他命是租屋在高雄三多路那邊的丙○○在土城交給伊
    的，當天伊在土城市變電所那邊要看房子時前十分鐘，丙○○打電話給伊，他問伊人在哪裡，伊說伊人在土城，他就說
    他也在土城，能不能碰個面，當時車上還有蔡家宏及伊太太
    甲○○，因為大家都是朋友，伊就說好，伊說伊在頂好超商
    的門口等他，後來丙○○就坐計程車過來，然後說要把一樣
    東西放在伊車上，他要去辦事情，東西是用一個橘黃色帆布
    手提袋裝著，因為伊沒有去摸到，所以伊不知道厚度，重量
    伊也不清楚，伊也看不出重量，丙○○就放在右前座座墊前
    的腳踏板上，是後來甲○○要上車時，才將那包東西推到坐
    墊下，因為丙○○說半個小時至一個小時就會過來，然後就
    又坐上他來的時候搭乘的計程車離開，丙○○那次和伊見面
    約三分鐘，伊不知道丙○○詳細的地址，只知道他住在六龜
    ，伊也不知道他的職業，伊認識丙○○是因為先前在桃園監
    獄一起服刑，伊是出來之後很久才在高雄遇到丙○○，然後
    才又開始聯絡，很久才聯絡一次，伊總共和他聯絡三、四次
    ，見面兩、三次，每次都是丙○○打電話給伊，伊不曾主動
    打電話給他，那兩、三次見面大概都是半個小時到一個小時
    之間，就是吃個飯，見面的地點都是在屏東，隨便聊聊，伊
    不知道丙○○在台北有什麼住處，伊也不知道他在北部做什
    麼，丙○○將東西放進車子之後，伊就開車去連城路、延吉
    街的變電所的附近看房子，看了差不多五分鐘，伊看完房子
    之後，隨即就被警察攔截，攔下來之後，警察搜索伊的車子
    ，從坐墊下搜出那只帆布包，伊才知道那袋子裡面是安非他
    命。因為伊當時被抓到的時候，伊整個人都慌了，因為全車
    只有伊有前科，且海巡署的警察就說這東西一定要有人扛下
    來，如果沒有人扛，三個人都會收押禁見，所以伊就說東西
    是伊的，伊在警局的訊問過程，都是基於自由意思所為，與
    伊審判中所言不符部分，是因為伊為了要保護無辜的蔡家宏
    及甲○○，所以才沒有照實講丙○○的部分，伊是擔心伊家
    人的安危，所以才沒有供出丙○○，因為丙○○知道伊家，
    伊怕他會報復云云。惟查：
  (1)上揭被告受託保管安非他命之客觀事態，業據被告於本院準
    備程序中及審理時供明在卷，核與證人即查獲被告之海岸巡
    防署北部地區巡防局臺北機動查緝隊乙○○及證人丙○○二
    人於本院審理時證述之情節相符，並有搜索扣押筆錄、扣案
    物品目錄清冊、毒品初驗報告書、採證照片、內政部警政署
    刑事警察局鑑定書附卷可稽，堪認被告此部分供述與事實相
    符。
  (2)被告於警詢、偵查初訊、本院羈押前訊問時均辯稱：扣案安
    非他命係由一「朱姐」於臺北縣土城市○○街交給伊，要求
    轉交予「阿中」（或載為「阿忠」），「阿中」將於十五至
    三十分鐘後聯絡伊取走，伊就開車返回高雄，但伊隨即被查
    獲，伊完全不知道「朱姐」交給的是安非他命等情（九十五
    年度偵字第二五八五三號卷，第十二至十六頁、第七十八至
    八十頁；本院九十五年度聲羈字第九二六號卷，第三至五頁
    ），嗣改稱前揭安非他命係朋友「阿清」於九十五年十一月
    四日七時許在高雄市○○路交給伊，託伊帶上臺北縣土城市
    來交給「朱姐」，伊大概知道包裝內的是安非他命，不知「
    阿清」聯絡方式及住處（同前卷，第九十七至九十九頁）、
    扣案之安非他命是朋友「阿清」要伊帶上臺北的，伊已與「
    朱姐」碰面，並告知「朱姐」安非他命在車上位置，由「朱
    姐」拿取等情（同前偵查卷，第一一七至一一八頁），足見
    被告先前歷次供述反覆，顯非無隱。再參酌其於本院審理時
    陳稱：係因經查獲後擔心甲○○、蔡家宏均遭收押禁見，因
    此決定一人扛下罪責，始為承認運送毒品犯行之供述，然其
    於警詢、偵查初訊時，均否認有持有毒品之認知，實為否認
    全部犯行，已如前引，嗣後檢察官係以蔡家宏作為證人，並
    諭令甲○○交保，僅就其一人聲請羈押，有同前偵查卷批示
    可佐，其係於自己遭羈押後，經再次提訊，始開始為前揭所
    謂「扛罪」之供述，亦見其先前供述情節矛盾，況其既稱因
    好心保管丙○○交託之不明物，致遭牽連，無辜受此訟累，
    竟稱猶擔憂遭到丙○○報復，因而起意要自行扛下罪責，詎
    竟仍供述反覆，仍難自圓其說，參以其有肅清煙毒條例、麻
    醉藥品管理條例、毒品危害防制條例等累累前科，屢因販賣
    毒品遭判處重刑，現仍在假釋期間，有臺灣高等法院被告前
    案紀錄表在卷可稽，衡情顯應知悉稍有不慎，假釋即將撤銷
    ，而將面對漫長殘刑，又其既知丙○○亦曾因案服刑，且並
    非熟識，僅偶然聯繫，對丙○○無端託付之物，竟稱毫無探
    詢緣由或內容物之意，即受託持有，且放置車內隱密處，駕
    車盤桓原處良久，實殊難想像，佐以證人乙○○證稱，被告
    所乘坐之自小客車經警上前向駕駛出示證件，加以攔阻時，
    原係停止狀態，反而欲開走脫離，差一點衝撞到執勤警員，
    經警對車胎射擊始能攔下查獲等情（九十六年十月二十二日
    審判筆錄），更顯示被告對車上持有違禁物乙節早已明知，
    始有此畏罪之舉，綜上，自堪認被告斯時在主觀上確具有寄
    藏安非他命之犯意。
  (3)起訴書固依被告於偵查中之上開自白，認為被告係與真實姓
    名年籍不詳綽號「阿清」之成年男子，共同基於運輸第二級
    毒品甲基安非他命之犯意聯絡，由「阿清」於九十五年十一
    月四日七時許，在高雄市○○路某處，將上揭安非他命三十
    五包交付丁○○，委請丁○○帶往臺北縣土城市交與某真實
    姓名年籍不詳綽號「朱姐」之成年女子，丁○○收受上開安
    非他命後，旋即返回其位在屏東縣住處，邀約甲○○、蔡家
    宏一同駕車北上而運輸安非他命。然經證人乙○○證稱：因
    接獲檢舉，於九十五年十一月四日在土城有一件毒品交易，
    乃先於同年月三日跟監並辨別車號○一二三—ＸＤ號自小客
    車，嗣後收隊離去，九十五年十一月四日中午開始跟監到車
    號○一二三—ＸＤ號自小客車出現在檢舉內容地點，約在十
    五時許，有一輛計程車靠近，從車上下來一名男子，隨即上
    到該自小客車，大概過兩、三分鐘，在很短的時間內就下車
    坐該計程車離去，當時其位於對面車道，看到該計程車那名
    男子下車之後，走到自小客車副駕駛座那邊的車門，從哪邊
    車門上車不清楚，不過可以大約的看到該員疑似有拿一個橘
    紅色的袋子，與嗣後查獲之裝有扣案安非他命之帆布包很像
    ，該名男子下休旅車後，並沒有印象他有拿任何東西，該名
    男子與證人丙○○有點像。然後該自小客車在附近繞路，又
    在另外一個地方停下來，還有一名女子上車，但並未攜帶如
    裝有扣案安非他命帆布包大小的背包，之後他們將車開走，
    員警因車流量太大停紅燈，又脫跟，所以沒有看到他們去哪
    裡，三十分鐘後又發現該車，即上前查獲被告等情（九十六
    年十月二十二日審判筆錄），與證人丙○○、蔡家宏、甲○○所述情節並無重大扞格。從而被告於本院審理時辯稱扣案
    安非他命係丙○○於查獲當日在臺北縣土城市交付，並非自
    高雄運送北上乙節，即非無可採信，是尚無積極證據足資證
    明被告有運送安非他命犯行，公訴意旨此部分舉證仍有不備
    ，附此敘明。
  (4)綜據前述，被告所辯就受寄持有安非他命毫不知情云云，難
    以建立合理懷疑而推翻前揭積極證據，並無可信，本案事證
    明確，被告犯行堪以認定，自應依法論科。
三、按安非他命迭經行政院衛生署六十九年十二月八日衛署藥字
    第三０一一二四號、七十九年十月九日衛署藥字第九０四一
    四二號公告，列入藥物藥商管理法第十六條第一款（即現行
    藥事法第二十二條第一項第一款）之禁藥管理，迄今尚屬禁
    藥，同時亦屬毒品危害防制條例第二條第二項第二款規定之
    第二級毒品。按藥事法第八十三條第一項之法定刑，為七年
    以下有期徒刑，得併科新臺幣五百萬元以下罰金（此條文於
    九十五年五月三十日配合常業犯廢止作修正，但第一項之內
    容並未變更），較毒品危害防制條例第十一條第二項持有第
    二級毒品罪之法定刑為重，即令依毒品危害防制條例第十一
    條第四項加重後，仍以藥事法之罰則較重。而藥事法第八十
    三條第一項係於九十三年四月二十一日修正公布，同年月二
    十三日施行，為毒品危害防制條例之後法。毒品之範圍尚包
    括影響精神物質與其製品。而藥事之管理，亦非僅止於藥品
    之管理。又毒品未必係經公告之禁藥，禁藥亦未必為毒品。
    毒品危害防制條例與藥事法二者，並無必然之特別法與普通
    法關係。因藥事法第八十三條第一項為後法，且為重法，應
    優先適用藥事法處罰（臺灣高等法院暨所屬法院九十四年法
    律座談會刑事類提案第八號結論亦同此意見）。是依法規競
    合之吸收關係，被告所為係違反藥事法第八十三條第一項之
    寄藏禁藥罪。原起訴書所載犯罪事實及應適用法條雖未敘及
    被告觸犯藥事法第八十三條第一項寄藏禁藥之犯行，惟被告
    此部分犯行含有持有行為，與起訴運送毒品犯行有高低度之
    一罪之關係，此部分基本社會事實同一，應認為起訴效力所
    及，本院自得變更起訴法條而予審理，附此敘明。爰審酌被
    告前有肅清煙毒條例、麻醉藥品管理條例、毒品危害防制條
    例、偽造文書、槍砲彈藥刀械管制條例、贓物等累累前科，
    屢經判處重刑，甫於九十四年十二月二十三日假釋出監，有
    臺灣高等法院被告前案紀錄表在卷可稽，仍在假釋期間，竟
    不知謹言慎行，改過向善，已知毒品對人體身心健康危害之
    烈，竟受寄藏放，且查獲之毒品總毛重高達一千二百八十二
    ‧二四公克，純度高達九十八‧四％，於毒品交易中具有鉅
    額市價，遠逾一般犯罪情狀，且被告經查獲後未行使緘默權
    ，反屢次翻異供詞，一度自陳部分犯行，邀得交保獲釋後，
    即全盤否認犯行，顯示試圖誤導調查，掩蓋事實，猶飾稱係
    捍衛自身權利，本院因此認為，被告固無據實陳述之義務，
    然其於假釋中再犯罪，顯示前揭刑之宣告及執行，並未收警
    惕之效，被告既無改過之意，復缺乏為自己犯行負責之態度
    ，即應施以相當之刑罰，以求教化自新及社會防衛之效，並
    警效尤，兼衡被告於經查獲後曾表示願配合警員查緝其他毒
    品犯罪，仍有可取之處，及其犯罪動機、目的、持有時間、
    所生危害等一切情狀，量處如主文所示之刑，以示警懲。
四、扣案之安非他命三十五包（總毛重一千二百八十二‧二四公
    克，經取樣○‧一一公克化驗用罄，驗餘毛重一千二百八十
    二‧一三公克），安非他命部分均為查獲之違禁物，應依刑
    法第三十八條第一項第一款規定諭知沒收，取樣鑑驗部分，
    因檢驗用罄而滅失，爰不另為沒收之諭知。至扣案之上開安
    非他命包裝袋三十五只（空包裝總重約五八‧一○公克），
    非屬違禁物，亦非被告所有，供犯罪所用之物，是就該外包
    裝塑膠袋，自不予宣告沒收，併予敘明。
五、證人丙○○於本院審理時自承行竊並持有大量第二級毒品，
    業經引述如前，是否涉及竊盜及持有毒品罪嫌，應由檢察官
    另行處理。
據上論斷，應依刑事訴訟法第二百九十九條第一項前段、第三百
條，藥事法第八十三條第一項，刑法第十一條前段、第三十八條
第一項第一款，判決如主文。
本案經檢察官靳開聖到庭執行職務。
中　　華　　民　　國　　96　　年　　11　　月　　30　　日
                  刑事第三庭  審判長法　官  王屏夏
                                    法　官  彭全曄
                                    法　官  王偉光
上列正本證明與原本無異。
如不服本判決，應於判決送達後十日內敘明上訴理由，向本院提
出上訴狀（應附繕本），上訴於臺灣高等法院。
                                    書記官  陳怡君
中　　華　　民　　國　　96　　年　　12　　月　　3 　　日
附錄本案論罪科刑法條全文：
藥事法第83條
明知為偽藥或禁藥，而販賣、供應、調劑、運送、寄藏、牙保、
轉讓或意圖販賣而陳列者，處七年以下有期徒刑，得併科新臺幣
五百萬元以下罰金。
犯前項之罪，因而致人於死者，處七年以上有期徒刑，致重傷者
，處三年以上十二年以下有期徒刑。
因過失犯第一項之罪者，處二年以下有期徒刑、拘役或科新臺幣
三十萬元以下罰金。
第一項之未遂犯罰之。
